臺灣板橋地方法院刑事判決　　　　　　　　　　　　　九十年度易緝字第一三五號
　　公　訴　人　臺灣板橋地方法院檢察署檢察官
　　被　　　告　丙○○
右列被告因竊盜案件，經檢察官提起公訴（八十八年度偵緝字第一一三六號），本院
判決如左：
    主  文
丙○○竊盜，處有期徒刑參月，如易科罰金，以參佰元折算壹日。
    事  實
一、丙○○意圖為自己不法所有，於民國八十七年八月十六日凌晨零時許，利用開車
    搭載乙○回桃園縣桃園市○○街二十二之一號乙○住處之機會，趁到達乙○住處
    ，乙○在車上睡著不注意之際，徒手竊取乙○置放於皮夾內，由丁○○於八十七
    年八月十五日交付乙○作為給付退輔會工資之用之支票一張，該票據發票日為八
    十七年十月十五日，發票人聚巨企業有限公司，付款人為台北市第五信用合作社
    ，票號0000000號，面額新台幣（下同）四十一萬零八十元，得手後，交
    由不知情之女友林麗筑提示。因乙○業已掛失止付，旋即為警查獲。
二、案經臺灣板橋地方法院檢察署檢察官自動檢舉偵查起訴。
    理  由
一、訊據被告丙○○矢口否認竊取上開支票，辯稱：票據係乙○所交付，充作房屋仲
    介費，林麗筑亦為公司之員工，所以請林麗筑開戶提領，雖然該票據有零頭，但
    因為乙○之佣金未完全給付，係爭票據僅為佣金之一部份，並無不妥，且因為乙
    ○向伊等即承辦乙○買賣之人借款八萬元，當時有約定將來給付佣金會多八萬元
    ，所以才開戶領款，有簽立收據，為乙○哥哥簽的，該次房屋仲介費伊當天沒有
    開立收據，但事後有補給乙○，可傳訊金住通企業之總經理「甲○」先生云云。
    經查：
    (1)右揭犯罪事實，業據被害人乙○指訴伊於八十七年八月十六日凌晨零時許，因
      不勝酒力請丙○○開伊之車子搭載伊回桃園市○○街二十二之一號住處，伊因
      飲酒車上有睡著，回到住處伊發現皮夾丟在車後座，翌日發覺系爭票據不見，
      四處尋找，於發票日將屆至始前往掛失，系爭票據伊並沒有交付被告作為仲介
      房屋之佣金等情綦詳（詳參八十七年度偵字第二四○六三號卷第二十一頁反面
      、第二十二頁、八十八年度偵緝字第一一三六號卷第十九頁反面、本院八十八
      年十二月十四日訊問筆錄）。
    (2)被告於本院開庭時先辯稱：請林麗筑去開戶提領，是因為林麗筑是公司之員工
      ，伊之同事，提領後要給公司，因為那時伊有事，沒空等語。後有改稱：因為
      乙○向伊等即承辦乙○買賣之人借款八萬元，當時有約定將來給付佣金會多八
      萬元，所以才開戶領款，有簽立收據，是乙○之哥哥的等語（詳本院九十年八
      月九日訊問筆錄、九十一年三月五日審判筆錄），所辯前後不一，辯詞難以據
      信。
    (3)再證人林麗筑先證稱：系爭票據是伊男友（即被告）交予伊代領，因為他（指
      丙○○）停車不方便等語（詳八十八年度他字第一○一號卷第五頁反面、本院
      八十八年十一月三十日訊問筆錄）。後復證稱：被告那時是伊之男友，也是伊
      之上司，被告說是收到公司佣金，叫伊幫被告存，總共領取該種佣金好幾筆等
      語，又改稱：應該只有一筆，被告稱要將現金拿回公司，因為沒有公司抬頭，
      所以才開個人戶等語（詳本院九十年十一月二十二日訊問筆錄），證人林麗筑
      曾為被告之女友，證詞難免迴護，且就何以替被告提領票據，所證情節前後不
      一，復與被告所辯前情齟齬，是林麗筑所證：開戶兌領欲將現金拿回公司云云
      ，即難憑信。
    (4)證人甲○於本院調查時證稱：林麗筑是否伊公司僱用的，伊並不清楚，乙○有
      委託律師來付一筆仲介費，系爭票據是否是乙○給付房屋仲介之錢，伊亦不清
      楚，因為個別之案子太多了，有店長在管，也有會計在管等語。是證人甲○亦
      無法證明被告收受系爭票據係因告訴人交付作為佣金之用。
    (5)另證人即同為處理乙○房屋買賣之戊○○亦證稱：八十七年八月至十月有在震
      旦王房屋仲介有限公司（即美商ＥＲＡ大安營業處之名稱）上班，公司規定收
      到公司之佣金都是存入公司帳戶，開發票給客戶，林麗筑並沒有在公司上班，
      至少伊並沒有看到林麗筑來公司上班，公司也沒有允許收到佣金先存入自己之
      帳戶，除非當事人要求，且因為有抬頭所以自己也領不到，我們公司收到傭金
      一定會開收據給客戶等情明確（詳本院九十一年一月二十九日訊問筆錄）。是
      系爭票據若果為告訴人交付給公司之佣金，即應有收據或確認單之開立。參諸
      被告與告訴人間仲介房屋均立有收據或服務費確認單，其他金錢往來亦會有當
      事人簽收，此有告訴人提出之收據或服務費確認單影本、被告提出之申購旅行
      支票收據影本在卷足憑。而本件被告始終提不出收據，空言為告訴人交付給公
      司之佣金，事後有補收據云云，顯不足採，
    (6)綜上，被告所辯均不足採信，復有前揭票據扣案可證，縱本件告訴人確有佣金
      未完全給付給被告，或與被告間私下有借貸往來，惟亦無從以此解免其罪責，
      本件事證明確，被告犯行洵堪認定。
二、核被告所為，係犯刑法第三百二十條第一項之普通竊盜罪。爰審酌被告之素行、
    犯罪之動機、目的、手段、所生危害，及犯後態度等一切情狀，量處如主文所示
    之刑，並諭知易科罰金之折算標準，以示懲戒。查被告行為後，刑法第四十一條
    業於九十年一月四日經立法院修正通過，並經總統於九十年一月十日公布，而於
    同年一月十二日生效施行，其修正條文為：「犯最重本刑為五年以下有期徒刑以
    下之刑之罪，而受六個月以下有期徒刑或拘役之宣告，因身體、教育、職業、家
    庭之關係或其他正當事由，執行顯有困難者，得以一元以上三元以下折算一日，
    易科罰金。但確因不執行所宣告之刑，難收矯正之效，或難以維持法秩序者，不
    在此限。」「併合處罰之數罪，均有前項情形，其應執行之刑逾六月者，亦同」
    ，核與修正前刑法第四十一條相較，修正後條文顯較有利於被告，故本件既符合
    修正後刑法第四十一條第一項之情形，自應依刑法第二條第一項前段之規定，依
    修正後刑法第四十一條第一項規定諭知易科罰金之折算標準，合此說明。
據上論斷，應依刑事訴訟法第二百九十九條第一項前段，刑法第二條第一項前段、第
三百二十條第一項、第四十一條第一項，罰金罰鍰提高標準條例第一條前段、第二條
，判決如主文。
本案經檢察官黃明絹到庭執行職務
中      華      民      國    九十一    年      三      月     十八     日
                                    臺灣板橋地方法院刑事第四庭
                                        法  官    徐  子  涵
右正本證明與原本無異。
如不服本判決，應於判決送達後十日內向本院提出上訴狀 (應附繕本)。
                                        書記官    彭  麗  紅
中      華      民      國      九十一      年    三    月    二十七    日
附錄本案論罪科刑法條全文：
刑法第三百二十條
意圖為自己或第三人不法之所有，而竊取他人之動產者，為竊盜罪，處五年以下有期
徒刑、拘役或五百元以下罰金。
意圖為自己或第三人不法利益，而竊佔他人之不動產者，依前項之規定處斷。
前二項之未遂犯罰之。
